臺灣高等法院臺中分院刑事判決　　　　 96年度上訴字第530號
上　訴　人
即　被　告　戊○○
指定辯護人　龔正文律師
上列上訴人因強盜案件，不服臺灣臺中地方法院95年度訴字第35
00號中華民國96年1月4日第一審判決（起訴案號：臺灣臺中地方
法院檢察署 95年度偵字第20386號），提起上訴，本院判決如下
：
    主  文
原判決關於戊○○攜帶兇器強盜既遂（被害人甲○○）及定執行
刑部分均撤銷。
戊○○意圖為自己不法之所有，攜帶兇器，以脅迫至使不能抗拒
，而取他人之物，處有期徒刑柒年貳月。
其餘部分上訴駁回。
撤銷改判部分（被害人甲○○）所處有期徒刑柒年貳月，與上訴
駁回部分所處有期徒刑參年捌月（被害人丁○○）、貳年陸月（
被害人丙○○），應執行有期徒刑捌年陸月。
    犯 罪 事 實
一、戊○○前於民國93年間，因詐欺案件，經臺灣臺中地方法院
    以93年度易字第2398號判處有期徒刑4月，緩刑2年確定，現
    尚在緩刑期間。詎猶不知警惕，竟意圖為自己不法之所有，
    先後為下列強盜犯行：
  (一)於95年8月4日16時20分許，身著黑色短袖上衣、黑色牛仔褲
    ，頭戴銀灰色半罩式安全帽及戴口罩，攜帶客觀上足供兇器
    使用之水果刀1把（長約 10至15公分，未扣案），騎乘其所
    有之白色輕型機車（原車牌號碼為 SXM-140號，惟懸掛戊○○於同年 8月初在臺中縣太平市○○路竊取之不詳車牌，竊
    盜部分未據起訴），在臺中縣太平市○○街30巷10號丁○○
    之住處前，見丁○○將車輛停在路邊，正從後車廂拿取物品
    ，認有機可乘，隨即趨前亮出所攜帶之水果刀，向丁○○喝
    稱：「搶劫！把錢拿出來！」，以此脅迫方式至使丁○○不
    能抗拒，丁○○轉身欲逃跑之際，因極為驚恐而不慎摔倒，
    惟仍隨即起身按家門口電鈴，要求其子報案，戊○○見狀恐
    事跡敗露，旋即騎乘機車逃逸，致未得逞。
  (二)再於 95年8月10日12時35分許，身著灰色長袖上衣、淺藍色
    牛仔褲，頭戴淺藍色半罩式安全帽，攜帶上開客觀上足供兇
    器使用之水果刀 1把及騎乘上開機車，在臺中縣太平市○○
    路 398巷道內，見丙○○獨自一人行走，即騎車趨前佯裝問
    路，隨即取出所攜帶之水果刀抵住丙○○身體，另一手則抓
    住丙○○之皮包，向丙○○喝令：「搶劫！把皮包交出來！
    」，丙○○不從，緊抓住皮包而與戊○○發生拉扯，於拉扯
    之間，丙○○之手指頭並遭戊○○所持之水果刀劃傷（傷害
    部分未據告訴），戊○○以此強暴方式至使丙○○不能抗拒
    ，嗣因該皮包帶子斷掉，丙○○趁隙抱著皮包往工廠裡面跑
    ，並高喊「救命！搶劫！」，戊○○恐事跡敗露，旋即牽起
    倒地之機車騎車加速逃離現場，致未得逞。
  (三)又於 95年8月15日16時30分許，身著灰色長袖上衣、淺藍色
    牛仔褲，頭戴上開銀灰色半罩式安全帽，攜帶上開客觀上足
    供兇器使用之水果刀 1把及騎乘上開機車，在臺中縣太平市
    ○○路2-18號太平市戶政事務所旁之停車場，見甲○○正在
    停機車，即將機車騎到甲○○旁邊，隨即亮出所攜帶之水果
    刀，向甲○○喝令：「把東西拿出來！」，以此脅迫方式至
    使甲○○不能抗拒，甲○○旋即閃到一旁，任由戊○○將其
    掛在機車踏板上方吊鉤處之皮包 1只（內有現金新臺幣「下
    同」 200元及甲○○之身分證件等物）取走，得手後隨即騎
    車逃逸。戊○○事後將現金留供己用，其餘證件及作案所使
    用之上開水果刀則丟棄在太平市○○路附近之草叢內。
　(四)嗣經員警根據丁○○、甲○○等人報案紀錄，過濾路口監視
    錄影器並多方蒐證後，於95年8月22日上午9時30分許，因戊○○騎車未戴安全帽，且為警發現其機車與丁○○、甲○○
    遭強盜之作案機車相似，認其涉嫌重大，遂予以盤查，戊○○乃向警方坦承上開(一)、(三)強盜丁○○、甲○○之犯行；又
    戊○○在有偵查權限之人知悉犯罪人之前，主動向員警郭珠
    清等人陳明自己另涉犯上開(二)強盜丙○○之案件，而自首接
    受裁判，並帶同警方前往其居處搜索，起出其所有作案時所
    穿著之黑色短袖上衣、灰色長袖上衣、黑色牛仔褲、淺藍色
    牛仔褲各1件及銀灰色及淺藍色半罩式安全帽各1頂等物。
二、案經臺中縣警察局霧峰分局報請臺灣臺中地方法院檢察署檢
    察官偵查起訴。
    理    由
一、本件證人即被害人丁○○、丙○○、甲○○等三人於檢察官
    偵查中所為之證述，並無證據顯示有不法取供之情形，被告
    或辯護人亦未合理釋明上開供述有顯不可信之情況，依刑事
    訴訟法第 159條之1第2項規定，其等於上揭偵查中之證言自
    均具有證據能力。又上開三位證人於警訊中之證詞，於本院
    審理時予以提示並告以要旨，各經檢察官及被告、辯護人表
    示意見，當事人已知上述筆錄乃傳聞證據，均未於言詞辯論
    終結前對該等筆錄內容異議，本院審酌上開筆錄作成時，並
    無人情施壓或干擾，亦無不當取供之情形，認為以之作為本
    案之證據亦屬適當，是其等之證言依刑事訴訟法第159條之5
    規定，亦均具有證據能力，合先敘明。
二、上揭犯罪事實，業據上訴人即被告戊○○（下稱被告）於警
    偵訊及原審、本院審理時均坦承不諱，核與證人即被害人丁○○、丙○○、甲○○於警詢、偵訊中及原審準備程序時（
    甲○○）證述之情節相符，復有搜索扣押筆錄、扣押物品目
    錄表、自白書、監視錄影畫面翻拍照片、被告作案衣著及機
    車照片、查獲照片、刑案現場測繪圖、車籍作業系統─查詢
    認可資料、員警職務報告等在卷可稽，且有上開黑色短袖上
    衣、灰色長袖上衣、黑色牛仔褲、淺藍色牛仔褲各1 件及銀
    灰色及淺藍色半罩式安全帽各 1頂扣案可資佐證，足見被告
    之自白與事實相符，堪予採信。從而，本件事證明確，被告
    犯行均堪予認定，應依法論科。
三、論罪科刑部分：
  (一)按刑法上之搶奪罪，其為奪取他人所有物雖與強盜罪無殊，
    但搶奪行為僅指乘人不及抗拒而為奪取者而言，如果施用強
    暴、脅迫，使人不能抗拒而為奪取，即應成立強盜之罪；至
    所謂強暴、脅迫之手段，祇須抑壓被害人之抗拒，足以喪失
    其意思自由為已足，縱令被害人實際並無抗拒行為，仍於強
    盜罪之成立不生影響；且強盜罪之所謂「不能抗拒」，係指
    行為人所為之強暴、脅迫等不法行為，就當時之具體事實，
    予以客觀之判斷，足使被害人身體上或精神上達於不能或顯
    難抗拒之程度而言（最高法院20年非字第84號判例、64年台
    上字第1165號判例、92年度台上字第4240號判決、94年度台
    上字第 2266號判決意旨參照）。又按刑法第321條第1項第3
    款所謂之兇器，其種類並無限制，凡客觀上足對人之生命、
    身體、安全構成威脅，具有危險性之兇器均屬之（最高法院
    79年台上字第5253號判例意旨參照）。查本件被告所持用以
    犯強盜案件之水果刀長約10至15公分，屬金屬材質，為被告
    所自承，自足以為殺傷人之生命、身體之器械，要係具有危
    險性之兇器無誤。又查被告意圖為自己不法所有，亮出所攜
    帶之水果刀，向丁○○喝稱：「搶劫！把錢拿出來！」；及
    向甲○○喝令：「把東西拿出來！」，而被害人係獨行婦女
    ，處於上開情形之下，顯已在被告之脅迫下達於喪失意思自
    由而不能抗拒之程度；又被告意圖為自己不法所有，取出所
    攜帶之水果刀抵住丙○○身體，另一手則抓住丙○○之皮包
    ，向丙○○喝令：「搶劫！把皮包交出來！」，丙○○不從
    ，緊抓住皮包而與戊○○發生拉扯，於拉扯之間，丙○○之
    手指頭並遭戊○○所持之水果刀劃傷，且被害人係獨行婦女
    ，處於上開情形之下，亦顯已在被告之強暴行為下達於喪失
    意思自由而不能抗拒之程度，是被告上開所為均係犯攜帶兇
    器強盜罪無訛。又被告前揭犯罪事實欄(一)、(二)犯行，雖已著
    手實施強盜行為，然未生取得財物之結果，故核被告犯罪事
    實欄(一)(二)所為，均係犯刑法第 330條第2項、第1項之攜帶兇
    器強盜未遂罪；犯罪事實欄(三)所為，係犯刑法第330條第1項
    之攜帶兇器強盜既遂罪。
  (二)被告犯罪事實欄(一)、(二)所為，已著手於犯罪行為之實施，而
    未至取得財物之結果，為未遂犯，依刑法第 25條第2項之規
    定減輕其刑。
  (三)被告犯罪事實欄(二)強盜被害人丙○○部分，在有偵查權限之
    人知悉犯罪人之前，主動向員警郭珠清陳明自己涉犯該案件
    ，此經證人即員警郭珠清於原審審理時到庭證述明確（見原
    審卷第32至34頁），其對於上開未發覺之罪自首而接受裁判
    ，應依刑法第62條前段之規定，減輕其刑，該部分並依法遞
    減之。
  (四)被告所犯上開各罪間，犯意各別，且均在95年7月1日刑法修
    正施行廢除連續犯之後，均應分論併罰之。
  (五)本件被告之義務辯護人雖以被告罹患憂鬱症、有多次自戕紀
    錄、家中有11歲女兒待養，經濟及情緒均不穩定，從而因一
    時失慮致罹刑章，其犯罪情狀猶可憫恕，應有刑法第59條酌
    量減輕其刑之適用云云，並提出被告之診斷證明書影本 3紙
    為憑。然刑法第五十九條之酌量減輕其刑，必須犯罪另有特
    殊之原因與環境等等，在客觀上足以引起一般同情，認為即
    予宣告法定低度刑期尤嫌過重者，始有其適用，最高法院著
    有 45年台上字第1165號判例、51年台上字第899號判例可循
    。本件被告三次持水果刀強盜獨行女子，惡性非輕，嚴重危
    害社會治安，難認在客觀上足以引起一般同情，又辯護人所
    指之上開原因，僅據為量刑之參酌，且依上開判例意旨所述
    ，尚難適用減刑之寬典，附此敘明。
四、原審法院就被告攜帶兇器強盜被害人丁○○、丙○○未遂部
    分，審酌被告有如犯罪事實欄之前科，素行不佳，猶不知悔
    悟，正值青壯之年，卻不思以正途賺取所需，竟趁女子獨行
    之際，持水果刀加以強盜財物，嚴重敗壞社會治安，行為殊
    不可取，惟念其犯後能坦承犯行，態度良好，並自陳因有一
    女兒需扶養，經濟及情緒均不穩定，故為本次犯行，再參酌
    被告犯行未遂及自首之情形，分別判處被告有期徒刑3年8月
    及2年6月，並說明扣案之黑色短袖上衣、灰色長袖上衣、黑
    色牛仔褲、淺藍色牛仔褲各 1件、銀灰色及淺藍色半罩式安
    全帽各 1頂等物，檢察官雖請求依刑法第38條第1項第2款宣
    告沒收，惟上開物品乃被告犯上開各罪所著之衣物，及被告
    作案所騎用之上開機車，均足供作為被告犯罪之證明，惟並
    非被告專供犯罪所用之物，業據被告供述明確（見原審卷第
    20、21頁），故認尚無沒收之必要；又被告作案所持用之上
    開水果刀 1把，未據扣案，且被告供承業已丟棄，亦無證據
    證明現仍存在，為免執行之擾，而不為沒收之宣告，核其此
    部分判決認事、用法、量刑均無不當，被告此部分上訴認量
    刑過重，並無理由，應予駁回。至原審認被告攜帶兇器強盜
    被害人甲○○既遂部分罪證明確，予以論罪科刑，固非無見
    ，惟原審判決就該部分事實，於犯罪事實(三)欄及理由三、(一)
    欄均記載被告亮出所攜帶之水果刀，向甲○○喝令：「把東
    西拿出來！」，以此「脅迫」方式至使甲○○不能抗拒，惟
    於主文欄就該部分攜帶兇器強盜既遂犯行，竟載為「意圖為
    自己不法之所有，攜帶兇器，以『強暴』至使不能抗拒，而
    取他人之物」，致前後行為態樣不相一致，尚有未合，被告
    此部分上訴認原審量刑過重，雖無理由，然原審此部分判決
    既有如上未當之處，應由本院將該部分撤銷改判，爰審酌被
    告有詐欺前科紀錄，有臺灣高等法院被告前案紀錄表一份在
    卷可稽，猶不知悔悟，竟於光天化日之下持水果刀強盜女子
    財物，嚴重破壞社會治安，惟念其搶得之財物僅 200元，被
    害人甲○○於原審準備程序時表明願意原諒被告，且被告犯
    後坦承犯行，態度良好，暨其犯罪之動機等一切情狀，量處
    如主文第 2項所示之刑，並就上訴駁回及撤銷改判部分定其
    應執行刑。
據上論斷，應依刑事訴訟法第369條第1項前段、第368條、第364
條、第299條第1項前段，刑法第330條第1項、第2項、第25條第2
項、第62條前段、第51條第5款，判決如主文。
本案經檢察官乙○○到庭執行職務。
中　　華　　民　　國　　96　　年　　3 　　月　　28　　日
            刑事第八庭    審判長法　官  羅  得  村
                                法　官  劉  榮  服
                                法　官  張  靜  琪
上列正本證明與原本無異。
如不服本判決應於收受送達後十日內向本院提出上訴狀，其未
述上訴之理由者並得於提起上訴後十日內向本院補提理由書 (均
須按他造當事人之人數附繕本)。
                                 書記官  陳  妙  瑋
中　　華　　民　　國　　96　　年　　3 　　月　　28　　日
附錄論罪科刑法條
中華民國刑法第330條
犯強盜罪而有第 321 條第 1 項各款情形之一者，處 7 年以上有
期徒刑。
前項之未遂犯罰之。
